臺灣臺南地方法院交通事件裁定　　　　　　　　　　九十三年度交聲字第五三三號
　　移
　　受處分人
　　即異議人　雙通貨運股份有限公司
　　代 表 人　王秀民
　　代 理 人　徐嘉波
右列受處分人因違反道路交通管理處罰條例案件，對於交通部公路總局嘉義區監理所
台南監理站民國九十三年十月四日所為之裁決處分（處分案號：嘉監南字第裁七四—
Ｚ00000000號）聲明異議，本院裁定如左：
    主  文
異議駁回。
    理  由
一、聲明異議意旨略以：受處分人即異議人雙通貨運股份有限公司於民國九十二年十
    月十三日僱用邱仁祥擔任司機一職，而邱仁祥於應徵時交付異議人查核之大貨車
    駕駛執照，有效期間至九十三年二月二十六日，異議人並有上網查詢屬實，惟於
    九十三年九月二十五日異議人接到罰單，始發現司機邱仁祥之駕駛執照已於九十
    一年十月二十五日遭易處逕註銷駕駛執照，異議人警覺受騙。從而，異議人不服
    原裁處，而提起本件異議。
二、按汽車駕駛人駕駛大貨車，有使用註銷之駕駛執照駕車者，汽車所有人及駕駛人
    各處新台幣四萬元以上八萬元以下罰鍰，並當場禁止該汽車駕駛人繼續駕駛及扣
    留其車輛牌照；並吊扣其汽車牌照三個月；道路交通管理處罰條例第二十一條之
    一第一項第五款及第三項分別定有明文。
三、經查：
  (一)本件受處分人即異議人雙通貨運股份有限公司並不否認其所有車牌號碼ＷＢ－２
    ３３號營業大貨車，有於九十三年九月二十五日五時二十分許，由該公司之司機
    邱仁祥駕駛，行經國道一號北向三義交流道入口匝道處時，為警攔檢並查獲司機
    邱仁祥係使用註銷之駕駛執照駕車等事實，且有內政部警政署國道公路警察局公
    警局交字第Ｚ00000000號舉發違反道路交通管理事件通知單一紙在卷可
    參。又前述大貨車司機邱仁祥之職業大貨車駕駛執照，因案於九十一年十月二十
    五日被高雄市監理處易處逕行吊註駕駛執照在案，有駕駛人邱仁祥交通部製發汽
    車駕駛執照影本及汽車駕照基本資料各一紙附卷可憑。從而，異議人所有前開營
    業大貨車，有於右述時、地，由駕駛執照業經註銷之駕駛人邱仁祥駕駛之違規事
    實，應可認定。
  (二)查道路交通管理處罰例條第二十一條之一第一項、第三項規定聯結車等汽車所有
    人，因駕駛人無照駕駛、駕照吊扣期間或使用註銷之駕駛執照駕駛等違規事由時
    ，亦應同受罰鍰之處罰，並吊扣該車之牌照，係因聯結車、大客車、大貨車等車
    輛，不僅車體龐大堅固，且載運貨物或人員之數量亦多，如駕駛不慎而發生交通
    事故，所造成之財物損失及人員傷亡等情況，均較一般車輛肇事來得嚴重，故前
    開車輛行駛於道路上，對於其他用路人或車上之人員而言，顯然具有較大之危險
    性。另前述車輛之駕駛人客觀上復係為汽車所有人所使用，並接受汽車所有人之
    指示而為之勞務，汽車所有人則因此而獲取車輛營運之利益，故汽車所有人對於
    所有車輛之駕駛人應負起嚴格之監督注意管理義務，亦屬當然。基此，為加強右
    述大型車輛之汽車駕駛人有處罰條例第二十一條之一第一項各款之違規情形時，
    除對駕駛人予以處罰外，對汽車所有人亦同時科以罰鍰，並吊扣汽車牌照，經核
    亦屬適當之交通管理措施及規定。
  (三)異議人雖辯稱：司機邱仁祥於九十二年十月十三日應徵時，異議人曾查核其大貨
    車駕駛執照，有效期限至九十三年二月二十六日云云。然而，如前所述，本件大
    貨車之實際駕駛人邱仁祥既為異議人之受僱人，並以駕駛異議人所有之大貨車運
    送貨物，而使異議人獲取車輛營運之利益，故異議人對其本有監督管理之責，且
    因貨車司機每日駕車在外行駛，違反道路交通管理處罰條例之行為本即可能隨時
    發生，因之，異議人對於駕駛人之違規情形及駕駛執照之實際使用狀態，亦有隨
    時查核注意之義務，尚非於駕駛人應徵時簡略查驗司機之駕駛執照，即可認為汽
    車所有人已盡監督管理之責。況異議人只需取得駕駛人之書面同意，則可據以向
    公路監理機關申請查詢該職業駕駛人之相關資料及違規情形，同時，為配合道路
    交通管理處罰條例第九十二條之一之修正（自九十二年六月一日施行），汽車所
    有人應對所屬駕駛人善盡管理責任，故雇主亦可上至公路監理加值服務網之駕駛
    人管理系統查詢，顯見異議人確有多項管道得以隨時密切查知其所僱用之駕駛人
    是否違規，以及隨時瞭解該駕駛人之駕駛執照實際使用狀態。並異議人亦於本院
    調查時陳稱：伊公司有查詢系統，但不確定是否有上網查詢過等語。然本件異議
    人於司機邱仁祥應徵時，卻僅簡略查驗駕駛執照，此等情形實難認為異議人已盡
    其對駕駛人之監督管理責任，故異議人上述所辯，經核並非可採。
四、綜上所述，受處分人即異議人雙通貨運股份有限公司之司機邱仁祥於上開時、地
    有使用註銷之駕駛執照駕駛大貨車在道路上行駛之事實既可認定，而異議人又為
    該大貨車之汽車所有人，則移送機關即交通部公路總局嘉義區監理所台南監理站
    據此並引用前開道路交通管理處罰條例第二十一條之一第一項第五款及第三項等
    規定，裁處異議人罰鍰新台幣六萬元，並吊扣其汽車牌照三個月，於法尚無不當
    。從而，本件異議經核並無理由，應予以駁回。
五、據上論斷，應依道路交通案件處理辦法第十九條，裁定如主文。
中      華      民      國        九十四    年      二    月      三    日
                                  臺灣臺南地方法院交通法庭
                                      法  官    洪  榮  家
右正本證明與原本無異
如不服本裁定應於送達後五日內向本院提出抗告狀（應附繕本）。
                                      書記官    陳  志  德
中      華      民      國        九十四    年      二    月      三    日
